臺灣嘉義地方法院刑事判決
111年度易字第449號
公  訴  人  臺灣嘉義地方檢察署檢察官
被      告  劉魏藕


上列被告因妨害名譽案件，經檢察官提起公訴(111年度偵字第54
62號)，本院判決如下：
    主  文
劉魏藕公然侮辱人，處拘役貳拾日，如易科罰金，以新臺幣壹仟
元折算壹日。
    犯 罪 事 實
一、緣劉魏藕與林玉芳為鄰居，2人長期因門戶用水糾紛而生嫌
    隙，詎劉魏藕竟因此心生怨懟，基於公然侮辱之犯意，於民
    國110年9月26日晚間8時37分許，在其位於嘉義縣○○鄉○○村○
    ○○0000號(下稱1709號住宅)前之不特定人得以共見共聞之戶
    外，手指林玉芳位於嘉義縣○○鄉○○村○○○0000號之住處(下稱
    1710號住宅)，公然以臺語「不要臉、不是款、沒良心、幹
    、騙人的財產、你會不好死、會斷後代、心肝黑碌碌」等語
    ，接續辱罵林玉芳，足以貶損林玉芳在社會上之評價。嗣經
    林玉芳報警處理，始悉上情。
二、案經林玉芳訴由嘉義縣警察局水上分局報告臺灣嘉義地方檢
    察署檢察官偵查起訴。
    理  由
壹、證據能力
一、本判決認定事實所引用之被告以外之人於審判外之言詞或書
    面陳述等供述證據，因當事人均對證據能力方面表示同意作
    為證據，而本院審酌各該證據作成時之情況，核無違法不當
    或證明力明顯過低之瑕疵，亦認以之作為證據應屬適當，是
    依刑事訴訟法第159條之5第1項之規定，認均有證據能力。
二、至其餘資以認定被告犯罪事實之非供述證據(詳後述)，亦查
    無違反法定程序取得之情形，依刑事訴訟法第158條之4反面
    規定，亦具證據能力，合先敘明。
貳、認定犯罪事實之證據及理由
一、訊據被告劉魏藕固坦承曾於上開時、地，於公共場合口出前
    揭侮辱之話語，然否認有何公然侮辱之犯行，辯稱：我案發
    當時沒有非指名道姓在罵林玉芳，我當時看到不知道是誰在
    我家門口丟垃圾，心情很煩就碎碎唸而已等語。經查：
(一)被告於110年9月26日晚間8時37分許，在1709號住宅前之公
    開場所，以臺語叫喊「不要臉、不是款、沒良心、幹、騙人
    的財產、你會不好死、會斷後代、心肝黑碌碌」等語乙節，
    業經證人即告訴人林玉芳於警詢、偵查及本院審理中證述歷
    歷(見警卷第5至9頁；偵卷第17至19頁；本院卷第37至38頁)
    ，復有監視器錄影翻拍照片、光碟各1張、現場照片20張、
    臺灣嘉義地方檢察署檢察官勘驗筆錄、本院勘驗筆錄各1份
    附卷可稽(見警卷第13頁、證物袋；偵卷第23至31頁、第57
    至58頁；本院卷第43至45頁)。此部分之事實，首堪認定。
(二)被告雖以前詞置辯，然經本院勘驗案發過程1710號住宅監視
    器錄影光碟，畫面中可見聞被告於口出本案侮辱言詞間，不
    時有身體面朝向或以手指向告訴人所住1710號住宅門口之舉
    措，再者，被告口出上開侮辱之言語間，尚同時提及「這水
    塞起來喔」、「把水源頭剪斷」、「去跟警察撒嬌」、「外
    面來到這裡」、「有小孩來這裡生，來這邊騙，騙人的財產
    」、「我死也要做鬼抓你，要去大陸把你抓起來，使用我的
    水還不將它回復原樣，還將它剪斷，塞起來，還將它灌水泥
    下去」、「你來這裡不就要謙虛一點，來騙人家的種」、「
    2間房子過沒多久就賣掉，去大陸」等語，有前開錄影光碟
    、本院勘驗筆錄可資佐憑。衡以證人林玉芳於本院審理中具
    結證稱：我住在劉魏藕家隔壁的1710號住宅十幾年了，後期
    開始跟劉魏藕發生糾紛，是因為水管的事情，這個糾紛後來
    還有請警察來處理，也有去調解委員會調解，都沒有結論，
    之前劉魏藕告我們家毀損的案件，也是跟水管的事情有關，
    案發時我家1樓鐵門本來都是開著，因為聽到劉魏藕又開始
    指著這邊罵，我才趕快把鐵門拉下來，現在鄰居都會對我指
    指點點，說我是大陸人、看不起我等語(見本院卷第37至38
    頁)，並提出嘉義縣水上鄉調解委員會調解通知書2份、臺灣
    嘉義地方檢察署刑事傳票1紙為證(見偵卷第37頁、第49至51
    頁)。再參酌被告於本院審理中亦不諱言其因水管使用爭議
    ，對告訴人積怨已深(見本院卷第39頁、第41頁)，是其不滿
    之起因既為告訴人，則其於氣憤當下同時口出前揭辱罵言語
    ，衡情當係針對告訴人發洩怒氣、表達不悅，自難信其前揭
    所述與告訴人無關。堪以推認被告本案侮辱言語，確係針對
    告訴人辱罵之言語，應屬無疑。
二、綜上所述，被告朝告訴人住處、提及告訴人之外籍配偶身分
    語出本案侮辱言詞，核屬針對告訴人加以辱罵進而影響他人
    對告訴人名譽評價有所貶損之情形。被告上開所辯，應係卸
    責之詞，不足採信，本案事證明確，被告犯行已堪認定，應
    依法論科。至被告另聲請傳喚住處鄰居作證其人品如何、查
    明告訴人如何堵塞其住家前水管，然此等事項均與本案並無
    重要關係，本院認無調查必要性，附此說明。
參、論罪科刑
一、核被告所為，係犯刑法第309條第1項之公然侮辱罪。又被告
    於上開時、地接續辱罵告訴人之行為，係基於單一犯罪
    決意，在密接時空實施，持續侵害相同法益，各次行為之獨
    立性甚薄弱，應包括於一行為予以評價，為接續犯，僅論以
    1個公然侮辱罪。
二、按滿八十歲人之行為，得減輕其刑，刑法第18條第3項定有
    明文。查被告行為時已年滿80歲，有戶籍資料在卷可考(見
    本院卷第11頁)，本院審酌此情，依法減輕其刑。
三、爰審酌被告不思循適當、合法途徑理性解決鄰里糾紛，僅因
    其主觀上對告訴人有所不滿，竟不知自制而於公共空間口出
    穢語侮辱告訴人，所為自值非議；惟念其前未曾有任何刑事
    案件前科，素行良好，有臺灣高等法院被告前案紀錄表可參
    ，並斟酌其否認犯行之態度，兼衡其涉犯本案所造成之損害
    程度、犯罪手段及與告訴人有糾紛之下氣憤衝動之犯罪動機
    ，再審酌被告尚未與告訴人達成和解等節，暨被告於本院審
    理中自陳：1.目前無業，2.國小畢業之智識程度，3.喪偶、
    有3個小孩(均已成年)、與女兒同住之家庭生活狀況，及4.
    無人須扶養之經濟狀況(見本院卷第40頁)等一切情狀，量處
    如主文所示之刑，並諭知易科罰金之折算標準。
據上論斷，應依刑事訴訟法第299條第1項前段，刑法第309條第1
項、第41條第1項前段，刑法施行法第1條之1第1項，判決如主文
。
本案經檢察官陳郁雯提起公訴，檢察官徐鈺婷到庭執行職務。
中　　華　　民　　國　　111 　年　　9 　　月　　30　　日
                  刑事第一庭    法　官　余珈瑢
以上正本證明與原本無異。
如不服本判決應於收受判決後20日內向本院提出上訴書狀，並應
敘述具體理由；其未敘述上訴理由者，應於上訴期間屆滿後20日
內向本院補提理由書（均須按他造當事人之人數附繕本）「切勿
逕送上級法院」。告訴人或被害人如對於本判決不服者，應具備
理由請求檢察官上訴，其上訴期間之計算係以檢察官收受判決正
本之日期為準。
中　　華　　民　　國　　111 　年　　9 　　月　　30　　日

                                書記官  賴心瑜
附錄本案論罪法條:
刑法第309條第1項。
公然侮辱人者，處拘役或9千元以下罰金。